臺灣新北地方法院民事裁定
110年度消債更字第383號
聲  請  人
即  債務人  彭錦鳳  

代  理  人  鍾欣惠律師
上列當事人因消費者債務清理事件聲請更生，本院裁定如下：
    主  文
一、聲請人乙○○自民國111年1月26日上午10時起開始更生程序。
二、本件得由司法事務官進行更生程序。
    理  由
一、按債務人不能清償債務或有不能清償之虞者，得依本條例所
    定更生或清算程序，清理其債務；債務人無擔保或無優先權
    之本金及利息債務總額未逾新臺幣（下同）1,200萬元者，
    於法院裁定開始清算程序或宣告破產前，得向法院聲請更生
    ；債務人對於金融機構負債務者，在聲請更生或清算前，應
    向最大債權金融機構請求協商債務清償方案，或向其住、居
    所地之法院或鄉、鎮、市、區調解委員會聲請債務清理之調
    解；法院開始更生程序之裁定，應載明其年、月、日、時，
    並即時發生效力；法院裁定開始更生或清算程序後，得命司
    法事務官進行更生或清算程序，必要時，得選任律師、會計
    師或其他適當之自然人或法人一人為監督人或管理人，消費
    者債務清理條例（下稱消債條例）第3條、第42條第1項、第
    151條第1項、第45條第1項、第16條第1項分別定有明文。
二、本件聲請人主張略以：聲請人前因入不敷出向銀行借款，目
    前積欠債務共計74萬9,369元，而聲請人前曾向鈞院聲請與
    最大債權金融機構為前置調解，惟因聲請人尚有積欠資產管
    理公司之債務，故無法負擔最大債權金融機構所提出之調解
    方案，致調解不成立。又聲請人目前任職於豐盛喜樂恩典行
    擔任業務乙職，平均每月收入約為2萬7,600元，扣除必要活
    支出及扶養費共計2萬4,019元後，僅餘3,581元，顯不足以
    清償上開債務，且聲請人名下除有存款若干元及機車乙輛外
    ，別無其他財產，是聲請人有不能清償債務之情事。此外，
    聲請人復未經法院裁定開始清算程序或宣告破產，爰依法聲
    請更生等語。
三、經查：
(一)聲請人前於民國110年4月29日向本院聲請債務清理之前置調
    解，由本院以110年度司消債調字第389號更生調解事件受理
    在案，並訂於同年8月19日進行調解程序。嗣於調解程序期
    日，經最大債權金融機構甲○（台灣）商業銀行股份有限公
    司（下稱甲○銀行）提供以1個月為1期、共120期、年利率6.
    88%、每月清償2,078元之調解方案，惟因聲請人表示尚有負
    欠資產管理公司之債務，故無法負擔該調解方案等語，致前
    置調解不成立等情，此有本院110年8月19日調解程序筆錄、
    調解不成立證明書及甲○銀行提供之前置調解機制協議書、
    無擔保債務還款分配表等件在卷可稽（見本院110年度司消
    債調字第389號卷第53-54頁及反面、第56-57頁、第59頁，
    下稱調解卷），並經本院依職權調閱上開調解卷宗查明屬實
    。是以，本件聲請人所為本件更生聲請可否准許，應審究聲
    請人其現況是否有不能清償債務或有不能清償之虞之情事而
    定。
(二)聲請人主張其積欠債務達74萬9,369元，而其名下除有存款
    若干元及機車乙輛外，別無其他財產等情，業據提出財產及
    收入狀況說明書、債權人清冊、債務人清冊、財團法人金融
    聯合徵信中心查詢當事人綜合信用報告回覆書、全國財產稅
    總歸戶財產查詢清單、107至109年度綜合所得稅各類所得資
    料清單、華泰商業銀行和平分行活儲綜合存款存摺封面及內
    頁、新店雙城郵局郵政存簿儲金簿封面及內頁、新北市中和
    地區農會存摺存款封面及內頁、永豐銀行蘆洲分行一般活期
    儲蓄存摺封面及內頁、行車執照等件影本附卷為憑（見調解
    卷第4-5頁、第7-13頁、本院卷第29-53頁、第85頁、第89頁
    ），是聲請人此部分之主張，應堪採信。
(三)又聲請人陳稱其目前任職於豐盛喜樂恩典行擔任業務乙職，
    平均每月收入約為2萬7,600元等語，此有聲請人提出之勞工
    保險被保險人投保資料表、永豐銀行蘆洲分行一般活期儲蓄
    存摺封面及內頁、在職薪資證明等件影本存卷足徵（見調解
    卷第14頁及反面、本院卷第43-55頁），經核與聲請人所述
    大致相符，故堪認聲請人目前平均每月收入為2萬7,600元；
    另聲請人主張每月必要生活費用及扶養費合計為2萬4,109元
    （含膳食費用7,500元、交通費520元、房屋租金6,750元、
    電費400元、水費50元、瓦斯費90元、電話費799元、子扶養
    費8,000元）等語，業據提出房屋租賃契約書、清潔費用收
    據、水費、電費及瓦斯費繳費明細、電信費繳款通知、聲請
    人之子之108、109年度綜合所得稅各類所得資料清單、全國
    財產稅總歸戶財產查詢清單、戶籍謄本等件影本存卷足參（
    見本院卷第57-83頁）。查，觀諸聲請人之子為97年11月出
    生，現為年約13歲之未成年人，且其名下無任何財產，108
    、109年度亦無任何所得，是聲請人主張其子有受其扶養之
    必要，應堪採信。又聲請人主張其子之扶養義務人為其與其
    配偶，而其每月支出其子之扶養費為8,000元等語，雖聲請
    人就此部分並未提出任何單據釋明，惟經核聲請人所主張之
    扶養費數額，尚未逾新北市111年度每人每月最低生活費1.2
    倍之2分之1即9,480元，自屬合理而可憑信；至就聲請人個
    人之必要生活費用部分，雖聲請人僅就其中部分支出提出單
    據釋明，然聲請人所提列之個人必要支出數額，並未逾新北
    市111年度每人每月最低生活費之1.2倍即1萬8,960元，亦屬
    合理，應堪採信。
(四)基上，本院審酌聲請人現況之財產、勞力及信用等清償能力
    ，以聲請人目前平均每月收入約2萬7,600元，經扣除其每月
    必要生活支出及扶養費用共計2萬4,109元後，僅餘3,491元
    （計算式：27,600元－24,109元＝3,491元），固足以負擔最
    大債權金融機構甲○銀行於調解時所提出以1個月為1期、共1
    20期、年利率6.88%、每月清償2,078元之調解方案，惟因聲
    請人另有積欠良京實業股份有限公司、合迪股份有限公司債
    務，而該等債務並未納入上開調解方案，且良京實業股份有
    限公司並未提出明確之調解方案，則聲請人是否能夠負擔，
    顯非無疑；況聲請人現積欠債務金額共計約74萬9,369元，
    如以其每月收入扣除必要生活支出後之餘額3,491元按月清
    償前開債務，尚須約18年始能清償完畢（計算式：749,369÷
    3,491元÷12月≒18年），且上開債務倘再持續加計利息及違
    約金，其債務金額勢將更高、還款年限顯然更長，故堪信依
    聲請人目前之經濟狀況已有不能清償其所負前開債務之虞。
    從而，聲請人所為本件聲請，核符消債條例第3條所定「不
    能清償之虞」之要件。
四、綜上所述，本件聲請人為一般消費者，並未從事營業活動。
    其有無法清償債務之虞情事，又所負無擔保或無優先權之債
    務，並未逾1,200萬元，且未經法院裁定開始清算程序或宣
    告破產，復查無消債條例第6條第3項、第8條或第46條各款
    所定駁回更生聲請之事由存在，則聲請人聲請更生，洵屬有
    據，應予准許，並命司法事務官進行本件更生程式，爰裁定
    如主文。
五、至聲請人應於更生程序開始後，由債權人會議可決或由法院
    裁定認可其更生方案後方能實行，倘未能經債權會議可決或
    經法院裁定認可，則依消費者債務清理條例第61條規定，應
    續行清算程序，故本件聲請人仍應提出足以為債權人接受或
    經法院認為公允之更生方案以供採擇，附此敘明。
中　　華　　民　　國　　111 　年　　1 　　月　　26　　日
                  民事第一庭  法  官  毛崑山
上為正本係照原本作成。
本件不得抗告。
本裁定已於111年1月26日上午10時公告。
中　　華　　民　　國　　111 　年　　1 　　月　　26　　日
                              書記官  童淑敏